臺灣彰化地方法院刑事判決　　　　　　　　　　　　　九十年度易字第一七五二號
　　公　訴　人　臺灣彰化地方法院檢察署檢察官
　　被　　　告　甲○○原名許.
右列被告因違反動產擔保交易法案件，經檢察官聲請簡易判決處刑（九十年度偵字第
六七五七號），本院彰化簡易庭認為不宜，移由本院審理判決如左：
    主      文
甲○○動產擔保交易之債務人，意圖不法之利益，將標的物遷移，致生損害於債權人
，處拘役伍拾伍日，如易科罰金，以佰元折算壹日。
    事      實
一、甲○○於民國九十年四月三十日，向遠東國際商業銀行（以下簡稱遠東銀行）申
    請消費者信用貸款新台幣（下同）二十八萬元，約定自九十年六月三日起，月付
    一萬零四百五十元，分三十六期繳還。甲○○並與福灣企業股份有限公司（下稱
    福灣公司）約定將其所有之車號ＹＴ—四二一八號自小客車，以動產擔保交易之
    方式，設定最高限額動產抵押予福灣公司（期間自九十年五月三日起至九十七年
    五月三日止，抵押物應經常停放於甲○○之住所或營業所，變更住居所或營業所
    時，應立即以書面通知福灣公司），由福灣公司擔任連帶保證人，就前揭借款負
    連帶保證責任，據此，甲○○即為動產擔保交易之債務人，詎其意圖不法之利益
    ，自九十年五月中旬起將ＹＴ—四二一八號自小客車遷移約定存放之彰化縣秀水
    鄉下厝巷（起訴書誤載為下層巷）二八號，任由其夫林岑澤隨意處分該自小客車
    ，同年七月起，復未依期繳納分期款，致福灣公司需代償前開借款債務予遠東銀
    行，並受有追索無著之損害。
二、案經福灣公司訴請臺灣彰化地方法院檢察署檢察官偵查起訴。
    理      由
一、訊據被告甲○○否認有何違反動產擔保交易法之犯行，辯稱：當時是我本人去辦
    理貸款，該車係用我名義購買的，平時是由我先生使用，車子目前在當鋪，是我
    先生林岑澤在九十年五月間拿去當的，目前我也不知道我先生之去向，過年期間
    有接到我先生的電話，因為他朋友丙○○有借他五萬元，而車子只是借給他使用
    ，並非典當在當鋪云云。惟查：右揭事實，業據告訴代理人即福灣公司職員謝旻
    吉及乙○○先後在偵查及審理中指訴綦詳，並有消費者信用貸款約定書、保證書
    、動產抵押契約、動產擔保交易動產抵押設定登記申請書各一份、車輛協尋查訪
    紀錄表二紙、車輛取回通知表一紙（均影本）在卷可稽。依照動產抵押契約第六
    條約定：「抵押物之現狀如發生任何變動時，應立即通知福灣公司。被告於動產
    抵押登記有效期間內，不得將抵押物出讓、出質、出租、出借或設定次順位抵押
    權或其他擔保物權」；第八條約定，抵押物應經常停放於被告之住所或營業所，
    變更住居所或營業所時，應立即以書面通知福灣公司。被告於動產抵押登記有效
    期間內，將ＹＴ—四二一八號自小客車遷移約定存放之彰化縣秀水鄉下厝巷二八
    號，任由其夫林岑澤隨意處分該自小客車，身為動產抵押契約之債務人復未按期
    繳付貸款，依上開契約書第六、八條之約定，又未向福灣公司通知變動之現狀及
    自小客車存放之地點，其有不法之意圖甚明，況被告亦不得以不知法律而免除刑
    事責任，此觀刑法第十六條前段之規定自明。是本件事證明確，被告犯行應堪認
    定。
二、核被告甲○○所為，係犯動產擔保交易法第三十八條之罪。爰審酌被告之素行，
    及其犯罪之動機、目的、手段、告訴人所受之損害，尚未與告訴人達成和解之犯
    後態度等一切情狀，量處如主文所示之刑，並諭知易科罰金折算之標準。
據上論斷，應依刑事訴訟法第四百五十二條、第二百九十九條第一項前段，動產擔保
交易法第三十八條，刑法第十一條前段、第四十一條第一項前段，罰金罰鍰提高標準
條例第一條前段、第二條前段，判決如主文。
本案經檢察官盧永盛到庭執行職務。
中    華    民    國    九十一      年      三      月        七        日
                                臺灣彰化地方法院刑事第二庭
                                    法      官  李  水  源
右正本證明與原本無異。
如不服本判決，應於判決送達後十日內，向本院提出上訴狀（須附繕本）。
                                    法院書記官  廖  建  興
中    華    民    國    九十一      年      三      月      十  一      日
動產擔保交易法第三十八條
動產擔保交易之債務人，意圖不法之利益，將標的物遷移、出賣、出質、移轉、抵押
或為其他處分，致生損害於債權人者，處三年以下有期徒刑、拘役或科或併科六千元
以下之罰金。
